臺灣高雄地方法院刑事判決　　　　　　　99年度訴字第1544號
公　訴　人　臺灣高雄地方法院檢察署檢察官
被　　　告　劉慶文
義務辯護人　王家鈺律師
上列被告因妨害性自主罪案件，經檢察官提起公訴（99年度偵字
第19319 號），本院判決如下：
    主  文
劉慶文對於未滿十四歲之男子為性交，參罪，各處有期徒刑參年
貳月；又對於未滿十四歲之男子為猥褻之行為，伍罪，各處有期
徒刑柒月。應執行有期徒刑肆年肆月。
    事  實
一、劉慶文係輕度智能障礙者，前因妨害性自主案件，經臺灣高
    雄少年法院以98年度少護字第923號裁定交付保護管束，並
    由高雄市政府社會局安置，經高雄市政府社會局於民國98年
    12月間委由高雄市私立某教養中心（真實名稱詳卷，下稱上
    開教養中心）安置。嗣有未滿12歲之男童0000-0000 （88年
    12月生，年籍資料詳卷密封，下稱A男童）因家庭問題，亦
    於99年○○月○○日經屏東縣政府社會處安排安置在上開教
    養中心。詎劉慶文明知A男童係未滿14歲之人，對性行為之
    智識及決斷能力均尚未成熟，猶基於對未滿14歲之男子為性
    交之犯意，於99年4月下旬某日晚上8時許，趁A男童進入其3
    樓房間內拿東西時跟隨其進入，隨後將A男童帶往位於3樓之
    廁所內，先隔著褲子撫摸A男童之性器，繼而將A男童之褲子
    脫下，以其嘴巴含吸A男童之性器而為性交得逞。嗣約自上
    開時間後2日起至99年5月6日前2日止，劉慶文又分別基於對
    未滿14歲之男子為性交、猥褻之犯意，平均每2日，於各該
    日晚間8時許，分將A男童帶進上開廁所內，或隔著褲子撫摸
    A  男童之性器後，再以其嘴巴含吸A男童之性器而為性交得
    逞；或僅隔著褲子撫摸A男童之性器而為猥褻之行為，其中
    性交行為2次、猥褻行為4次。迄至99年5月6日上午某時（起
    訴書誤繕為5月8日），劉慶文再次基於對未滿14歲之男子為
    猥褻行為之犯意，將A男童帶進上開廁所內，隔著褲子撫摸A
    男童之性器而為猥褻行為後，A男童因不堪一再遭劉慶文性
    侵害，遂向上開教養中心輔導員反應此事，經報警處理後，
    始悉上情。
二、案經高雄市政府警察局報告臺灣高雄地方法院檢察署檢察官
    偵查起訴。
    理  由
一、證據能力部分
    按被告以外之人於審判外之言詞或書面陳述，除法律有規定
    者外，不得作為證據，刑事訴訟法第159 條第1 項定有明文
    ，此即學理上所稱之「傳聞證據排除法則」，而依上開法律
    規定，傳聞證據原則上固無證據能力，但如法律別有規定者
    ，即例外認有證據能力。又按被告以外之人於審判外之陳述
    ，雖不符同法第159 條之1 至之4 之規定，而經當事人於審
    判程式同意作為證據，法院審酌該言詞陳述或書面陳述作成
    時之情況，認為適當者，亦得為證據。當事人、代理人或辯
    護人於法院調查證據時，知有第159 條第1 項不得為證據之
    情形，而未於言詞辯論終結前聲明異議者，視為有前項之同
    意，同法第159條之5第1項、第2項定有明文。查本判決下列
    所引用之證據，其中傳聞證據部分，或經被告、辯護人於本
    院準備程序、審理時同意作為證據使用；或因被告、辯護人
    及檢察官未於言詞辯論終結前，聲明異議（見本院審訴卷第
    18頁背面第2至5行，本院訴字卷第14頁倒數第4行以下、第
    40頁背面第1行至第41頁背面第10行）。本院審酌該等傳聞
    證據作成時之狀況，並無違法或不當等不宜作為證據之情形
    ，依前開說明，均得作為證據。
二、上開犯罪事實，業據被告劉慶文於警詢、偵訊及本院審理時
    供承不諱（詳99年度偵字第19319 號卷第3 至6 、32頁，本
    院訴字卷第37頁第7 、8 行、第42頁背面倒數第8 行以下至
    第43頁第8 行）；核與證人A 男童於警詢、偵查及本院審理
    中之證述內容相合（詳99年度偵字第19319 號卷第8 至10、
    25、26頁，本院訴字卷第37頁倒數第12行以下至第40頁第13
    行）；並有A 男童之真實姓名對照表、性侵害犯罪事件通報
    表、國軍左營總醫院臨床心理衡鑑與心理治療照會及報告單
    、台灣高雄少年法院98年少護字第923 號裁定書等在卷可稽
    （詳99年度偵字第19319 號卷第35、36頁及第12頁之密封袋
    內），足認被告之自白均與事實相符。又被告於本院審理時
    陳稱：於99年4 月下旬某日在3 樓廁所內對A 男童為性交行
    為後，每隔2 日就會再對A 男童為性交或猥褻行為1 次，共
    計有3 次性交、5 次猥褻，已不記得正確日期等語（詳本院
    訴字卷第42頁背面倒數第8 行以下至第43頁第8 行）；另證
    人A 男童亦稱共遭被告性侵害8 次，其中3 次被告有將含吸
    其之性器官，除第1 次外，另2 次係何時已不復記憶等語。
    然因時間經過致記憶逐漸淡忘，時隔愈久之往事，愈容易印
    象模糊，乃一般事理之常，更遑論被告係輕度智能障礙之人
    、A 男童於案發時尚未滿11歲，有上揭國軍左營總醫院臨床
    心理衡鑑與心理治療照會及報告單、A 男童之真實姓名對照
    表附卷可參，是難要求其等對於性侵害之日期、方式均能完
    整記憶而陳述。復因被告、告訴人所述性交、猥褻之行為次
    數均一致，且被告亦自承：平均每2 日1 次等語（詳本院訴
    字卷第43頁第5至8行），故本院自可認定，被告平均每2 日
    對告訴人各為性交行為或猥褻行為1次。綜此，本件事證明
    確，被告上開犯行，均堪認定，應依法論科。
三、論罪、科刑
（一）按稱性交者，謂非基於正當目的所為之下列性侵入行為：
      一、以性器進入他人之性器、肛門或口腔，或使之接合之
      行為。二、以性器以外之其他身體部位或器物進入他人之
      性器、肛門，或使之接合之行為，刑法第10條第5 項訂有
      明文。次按88年4 月21日修正前刑法第224 條第1 項，原
      規定「對於男女以強暴、脅迫、藥劑、催眠術或他法，至
      使不能抗拒而為猥褻之行為者，處……。」所謂「他法」
      ，依當時規定固指類似於強暴、脅迫、藥劑、催眠術或與
      之相當之方法。惟該條文於88年4 月21日修正時，已修正
      為「對於男女以強暴、脅迫、恐嚇、催眠術或其他違反其
      意願之方法，而為猥褻之行為者，處……（修正後僅有一
      項）。」依立法理由說明，係以原條文之「至使不能抗拒
      」，要件過於嚴格，容易造成受侵害者，因為需要「拼命
      抵抗」而致生命或身體方面受更大之傷害，故修正為「違
      反其意願之方法」（即不以「至使不能抗拒」為要件）。
      則修正後所稱其他「違反其意願之方法」，應係指該條所
      列舉之強暴、脅迫、恐嚇、催眠術以外，其他一切違反被
      害人意願之方法，妨害被害人之意思自由者而言，不以類
      似於所列舉之強暴、脅迫、恐嚇、催眠術等相當之其他強
      制方法，足以壓抑被害人之性自主決定權為必要，始符立
      法本旨（最高法院97年度第5 次刑事庭會議決議意旨參照
      ）。另刑法第221 條所稱之「其他違反其意願之方法」，
      參諸前開決議意旨，應係指該條所列舉之強暴、脅迫、催
      眠術以外，其他一切違反被害人意願之方法，妨害被害人
      之意思自由而言（最高法院97年度第5 次刑事庭會議決議
      意旨參照）。經查，本件被告以A 男童之性器進入其口腔
      之行為，依上揭規定，自屬性交行為。另觀諸證人A 男童
      之上開證述內容，因被告為上開猥褻或性交行為時，A 男
      童均無表示反對之意，且亦無反抗或阻止之動作，實無證
      據證明被告係明知在違反A男童之意願下，已妨害A男童之
      意思決定自由。故核被告所為，均係犯刑法第227條第1項
      對於未滿14歲男子為性交之罪及同法第227條第2項對於未
      滿14歲男子為猥褻行為之罪。檢察官認被告係涉犯刑法第
      222條第1項第2款加重強制性交罪及第224條之1加重強制
      猥褻罪，尚有未合，惟因二者基本社會事實同一，爰均依
      法變更起訴法條。關於性交部分，被告均係以性交之犯意
      ，對A男童先為猥褻，繼而為性交，則其猥褻之行為均係
      性交之階段行為，應各為性交之行為所吸收，均不另論罪
      。被告所為上開8罪（即性交部分3罪、猥褻部分5罪），
      犯意各別，行為互殊，應予分論併罰。而刑法上所稱之「
      集合犯」，係指立法者於所制定之犯罪構成要件中，本即
      預定有數個同種類行為反覆實行之犯罪而言。客觀上應斟
      酌法律規範之本來意涵、實現該犯罪目的之必要手段、社
      會生活經驗中該犯罪必然反覆實行之常態及社會通念等；
      主觀上則視該反覆實行之行為是否出於行為人之一個犯意
      ，並秉持刑罰公平原則，加以判斷是否為「集合犯」（最
      高法院98年度台上字第7513號判決意旨參照）。本件被告
      所犯刑法第227條第1項及第2項對未滿14歲之男女為性交
      、猥褻罪，並未於構成要件中預定有數個同種類行為反覆
      實行之犯罪，且被告對A男童所為之8次犯行，主觀上亦非
      基於單一犯意，故辯護人認被告所為之上揭犯行係集合犯
      ，容有未合，洵非可採。又辯護人固以被告為本件犯行時
      ，有可能係因精神障礙或其他心智缺陷，致其辨識行為違
      法或依其辨識而行為之能力顯著降低等語置辯，請求減輕
      其刑。惟據高雄市立凱旋醫院精神鑑定結論，認在案發當
      時並無證據顯示被告受到精神症狀、藥物或生理疾病影響
      ，致其辨識行為違法或依其辨識而行為之能力顯著降低，
      有該醫院100年3月9日高市凱醫成字第1000001903號函及
      所復經神鑑定書在卷可按（詳本院訴字卷第19至23頁），
      從而，辯護人之上揭辯詞，尚難信採，附予敘明。
（二）爰審酌被告無視A 男童於其行為時，為未滿14歲之人，竟
      仍對A 男童為性交、猥褻行為，嚴重影響A 男童身心之健
      全成長，且造成A 男童之性價值觀混淆，危及現行法保障
      未成年人之立法意旨，惡行非輕，惟念及被告係輕度智能
      障礙者，於案發後能立即坦認犯行，態度良好，被害人A
      男童亦當庭表示願原諒被告、給被告一個機會等情，暨考
      量被告之智識程度、犯罪手段等一切情狀，分別量處如主
      文所示之刑，並定其應執行之刑，以資懲儆。
據上論斷，應依刑事訴訟法第299 條第1 項前段、第300 條，刑
法第227 條第1 項、第2 項、第51條第5 款，判決如主文。
本案經檢察官張志杰到庭執行職務。
中    華    民    國   100    年    4     月    29    日
                  刑事第四庭    審判長法  官  方百正
                                      法  官  郭任昇
                                      法  官  葉文博
以上正本證明與原本無異。
如不服本判決應於收受判決後10日內向本院提出上訴書狀，並應
敘述具體理由。其未敘述上訴理由者，應於上訴期間屆滿後20日
內向本院補提理由書( 均須按他造
當事人之人數附繕本) 「切勿逕送上級法院」。
中    華    民    國   100    年    4     月    29    日
                                      書記官  李柏親 
附錄本件論罪科刑法條：
中華民國刑法第227 條
對於未滿十四歲之男女為性交者，處3 年以上10年以下有期徒刑
。
對於未滿十四歲之男女為猥褻之行為者，處6 月以上5 年以下有
期徒刑。
對於十四歲以上未滿十六歲之男女為性交者，處7 年以下有期徒
刑。
對於十四歲以上未滿十六歲之男女為猥褻之行為者，處3 年以下
有期徒刑。
第1 項、第3 項之未遂犯罰之。